臺灣高雄地方法院民事裁定
110年度消債職聲免字第193號
聲　請　人　陳俊宏　000000000000000000000000000000000000
00000000000000000000000000000000000000000000000000
相對人即債　中國信託商業銀行股份有限公司
權人　　　　　　　　000000000000000000000000000000000000
0000000000000000000000000000000000000000000000000000000
法定代理人　利明献　00000000
　　　　　　　　　　000000000000000000000000
　　　　　　　　　　00000000000000000000000000000000000
相對人即債　台新國際商業銀行股份有限公司
權人　　　　　　　　00000000000000000000000000000000000
0000000000000000000000000000000000000000000000000000000
法定代理人　尚瑞強　00000000
　　　　　　　　　　000000000000000000000000
　　　　　　　　　　000000000000000000000000000000000000
相對人即債　日盛國際商業銀行股份有限公司
權人　　　　　　　　000000000000000000000000000000000000
法定代理人　黃錦瑭　00000000
　　　　　　　　　　000000000000000000000000
　　　　　　　　　　00000000000000000000000000000000000
相對人即債　花旗(台灣)商業銀行股份有限公司
權人　　　　　　　　000000000000000000000000000000000000
0000000000000000000000000000000000000000000000000000000
法定代理人　莫兆鴻　00000000
代　理　人　陳正欽　00000000000000000000000000000000000
　　　　　　　　　　000000000000000000000000
　　　　　　　　　　00000000
相對人即債　遠東國際商業銀行股份有限公司
權人　　　　　　　　00000000000000000000000000000000000
00000000000000000000000000000000000000000000000000000000
法定代理人　周添財　00000000
　　　　　　　　　　000000000000000000000000
　　　　　　　　　　00000000000000000000000000000000
相對人即債　凱基商業銀行股份有限公司
權人　　　　　　　　000000000000000000000000000000000000
0000000000000000000000000000000000000000000000000000000
法定代理人　魏寶生　00000000
　　　　　　　　　　000000000000000000000000
　　　　　　　　　　000000000000000000000000000000000000
相對人即債　良京實業股份有限公司
權人　　　　　　　　000000000000000000000000000000000000
法定代理人　平川秀一郎
　　　　　　　　　　00000000
　　　　　　　　　　000000000000000000000000
　　　　　　　　　　00000000
上列聲請人即債務人因消費者債務清理事件聲請免責，本院裁定
如下：
    主  文
聲請人即債務人陳俊宏不予免責。
    理  由
一、本案基礎事實
　　查聲請人於民國109年12月4日聲請清算，經本院以109年度
    消債清字第312號裁定自110年4月27日開始清算程序，嗣因
    財產不敷清償相關債務及費用，本院乃於110年8月25日以11
    0年度司執消債清字第67號裁定終結清算程序確定，而普通
    債權人未同意免責。
二、本件經本院裁定終結清算程序確定，依消費者債務清理條例
    第132條、第133條、第134條之規定，本院應就聲請人是否
    應予免責（即無前開條例第133條、第134條規定之要件）進
    行審理，茲說明如下：
　㈠消債條例第133條前段
　1.本院裁定開始清算程序後，聲請人之財產及所得
　　⑴聲請人的財產
　　　查聲請人名下無財產，亦未領取社會補助、津貼等情，有
      稅務電子閘門財產所得調件明細表、低收入戶/中低收入
      戶/中低老年人生活津貼管理/身障者生活補助/單親家庭
      子女生活教育補助表、勞動部勞工保險局函、勞動部勞動
      力發展署高屏澎東分署函、高雄市政府都市發展局函在卷
      可資認定（見院卷第10-18頁、第80-82頁、第45-46頁）
      。
　　⑵聲請人之所得
　　　查聲請人自承任職全天保全公司保全員，薪資如薪資證明
      書所載等語，並提出薪資證明書為佐（見院卷第53頁）；
      又依聲請人任職公司函覆薪資明細（見院卷第47-49頁）
      ，堪認自110年4月27日開始清算程序起至前開薪資明細所
      載最後月份110年10月止，以月為單位計算，聲請人所得
      總額為新臺幣（下同）229200元（見院卷第91頁計算表）
      。
　2.本院裁定開始清算程序後，聲請人之支出
　　⑴依衛福部社會司公告110年度高雄市最低生活費為13341元
      ，依消債條例第64條之2第1項、第2項之規定，聲請人、
      受扶養者之最低生活費用應以前開高雄市每月最低生活費
      用金額1.2倍計算即16009元做為計算基準數額。又前開最
      低生活費已包含居住費用（所佔比例24.36%），扣除此部
      分費用後，110年度之最低生活費為12109元。　
　　⑵聲請人最低生活費
　　　查聲請人未婚，租屋居住，負擔母親扶養費每月金額為27
      29元等情，業據聲請人陳明在卷（見院卷第89-90頁），
      參酌前開說明，聲請人之最低生活費即以前述金額16009
      元為計算基準。基此，自110年4月27日開始清算程序起至
      前開薪資明細所載最後月份110年10月止，以月為單位計
      算，聲請人支出最低生活費總額為112063元（見院卷第91
      頁計算表）。
　  ⑶扶養費部分
　　　查聲請人父母親育有2子，其母親陳顏綉治名下有房地，
      自105年1月起每月領取國民年金，109年1月起，每月領取
      金額調高為3921元等情，有稅務電子閘門財產所得調件明
      細表、低收入戶/中低收入戶/中低老年人生活津貼管理/
      身障者生活補助/單親家庭子女生活教育補助表、勞動部
      勞工保險局函在卷可佐（見院卷第30-37頁、第80-82頁）
      。是以計算受扶養者必要生活費時應扣除相當於房租之居
      住費用、前開領取之國民年金，再由扶養義務人3人共同
      負擔，以此計算聲請人應負擔之扶養費每月為2729元（計
      算式：(12109-3921)÷3=2729）；基此，自110年4月27日
      開始清算程序起至前開薪資明細所載最後月份110年10月
      止，以月為單位計算，聲請人負擔母親扶養費總額為1910
      3元（見院卷第91頁計算表）。
　3.本院裁定開始清算程序後，聲請人之所得餘額
　　依據上開證據，聲請人前開所得總額扣除個人最低生活費、
    母親扶養費各項總額後，尚有餘額98034元（見院卷第91頁
    計算表）。
　㈡消債條例第133條後段
　　聲請人於聲請清算前2年期間，可處分所得總額每月33457元
    ，扣除個人必要生活費16009元、母親扶養費2729元後，尚
    有餘額14719元等情，為聲請人所不爭執（見院卷第89頁）
    ，亦為本院109年度消債清字第312號裁定認定在案，則聲請
    人於聲請清算前2年期間所得餘額為353256元（計算式：147
    19×24=353256）；又普通債權人於清算程序中受償總額為24
    1292元乙節，亦有110年度司執消債清字第67號裁定、債權
    表、金額分配表、分配結果彙總表、債權人受償金額彙總表
    在卷可參（見院卷第2頁、司執消債清字卷第67-68頁、第91
    -92頁）。可認聲請人於本院裁定開始清算程序後，其所得
    總額扣除個人最低生活費總額後仍有餘額，且普通債權人受
    分配總額尚低於聲請清算前2年期間之可處分所得餘額，應
    已符合消債條例第133條所規定不免責事由。
  ㈢消債條例第134條部分
　　查聲請人無出國紀錄，此有入出境查詢表在卷可參（見院卷
    第9頁）；又本院復查無聲請人有消債條例第134條所列其他
    各款應不免責事由，且債權人亦未提出聲請人有何符合消債
    條例第134條各款所規定之事證供本院參酌，故應認聲請人
    並無消債條例第134條所定不免責事由之存在。
三、綜上所述，聲請人既有消債條例第133 條不應免責之事由，
    復未經普通債權人全體同意其免責，揆諸首揭規定，本件聲
    請人應不免責，爰裁定如主文。
四、另債務人因消債條例第133 條之情形，受不免責之裁定確定
    後，繼續清償達該條規定之數額，且各普通債權人受償額均
    達其應受分配額時，依消債條例第141 條之規定，債務人得
    再聲請法院裁定免責。又法院為不免責之裁定確定後，債務
    人繼續清償債務，而各普通債權人受償額均達其債權額之20
    % 以上者，依消債條例第142 條規定，可再行聲請法院裁定
    免責，附此敘明。
中　　華　　民　　國　 111　　年　　1 　　月　　12　　日
              　　民事庭　　法　官　賴寶合
上為正本係照原本作成
如不服本裁定，應於裁定送達後10日內，以書狀向本院提出抗告
，並繳納抗告費新臺幣1千元
中　　華　　民　　國　 111　　年　　1 　　月　　12　　日
  　                        書記官　胡美儀
附錄
一、債務人繼續清償得聲請法院裁定免責之規定：
　　消費者債務清理條例第141條
　　債務人因第 133 條之情形，受不免責之裁定確定後，繼續
　　清償達該條規定之數額，且各普通債權人受償額均達其應受
　　分配額時，得聲請法院裁定免責。　　
    消費者債務清理條例第142條
　　法院為不免責或撤銷免責之裁定確定後，債務人繼續清償債
　　務，而各普通債權人受償額均達其債權額之 20% 以上者，
　　法院得依債務人之聲請裁定免責。
二、債務人嗣後聲請裁定免責時，須繼續清償各普通債權之最低
    應受分配額。